臺灣桃園地方法院刑事判決　　　　　　　95年度訴字第2622號
公　訴　人　台灣桃園地方法院檢察署檢察官
被　　　告　戊○○
　　　　　　　　　　（另案於臺灣台北監獄執行）
上列被告因妨害自由等案件，經檢察官提起公訴（94年度偵字第
19835 號、95年度偵字第18729 號、21012 號），本院判決如下
：
    主  文
戊○○連續意圖為自己不法之所有，以恐嚇使人將本人之物交付
，累犯，處有期徒刑拾月；又傷害人之身體，累犯，處有期徒刑
陸月。又意圖為自己不法之所有，以恐嚇使人將本人之物交付，
未遂，累犯，處有期徒刑拾月，扣案之改造模型手槍壹支沒收。
應執行有期徒刑貳年，扣案之改造模型手槍壹支沒收。
    事  實
一、戊○○前因恐嚇取財案件，經臺灣雲林地方法院以92年度訴
    緝字第22號判決判處有期徒刑7 月確定；復因施用第二級毒
    品案件，經本院以93年度簡字第312 號判決判處有期徒刑6
    月確定；再因傷害案件，經臺灣臺北地方法院以93年度訴字
    第90 9號判決判處有期徒刑6 月確定，上開竊盜、施用毒品
    及傷害三案件嗣經臺灣臺北地方法院以94年度聲字第720 號
    裁定應執行刑有期徒刑1 年5 月確定，後送監執行至民國94
    年2 月16日執行完畢，猶不知悔悟。
二、戊○○基於意圖為自己不法所有之概括犯意，於94年5 月24
    日晚上8 時52分許，前往桃園縣中壢市○○○街117 號丙○○所經營之「台糖便利商店」內，以友人曾前往該店把玩彈
    珠台而未換到錢為藉口，向丙○○索取新台幣（下同）6000
    元，因丙○○表示該店彈珠台只能換禮品並不能兌換現金，
    戊○○即出言向丙○○恫稱：「幹你娘，你不把錢給我，我
    就叫外面兄弟進來給你難看。」等語，並作勢欲毆打丙○○
    ，致使丙○○心生畏懼，而將該店收銀機內之全部現金1700
    元交予戊○○，戊○○得手後始行離去。而戊○○食髓知味
    ，於同年5 月30日晚上10時2 分許，再前往上揭「台糖便利
    商店」，向當時顧店之丁○○、呂沂臻表示：「你父親丙○○欠錢未還，今天要來拿錢。」等語，丁○○聽聞後，即跑
    到店外記下戊○○所騎乘機車之車牌號碼，戊○○復承上意
    圖為自己不法所有之概括犯意，向丁○○恫稱：「你想報警
    嗎？我才不怕，我等會就帶人過來砸你們店。」等語，致丁○○心生畏懼，戊○○言畢後即騎乘機車離開而未得手。
三、戊○○於95年4 月22日晚上11時30分許，在彰化縣彰化市○○路與曉陽街口處之金馬汽車租賃行，因戊○○欲使用車輛
    ，而請乙○○以自己名義租車供其使用，因乙○○不願意在
    本票上簽名擔任發票人致租車無著，戊○○竟基於傷害他人
    身體之犯意，當場在上揭租車行外徒手毆打乙○○頭部1 拳
    ，隨即戊○○搭乘乙○○所駕駛之自用小客車，欲前往彰化
    市金年代汽車旅館找戊○○之妻，而在途中，戊○○對乙○○恫稱：「如果說話不中聽，就要朝你刺下去」等語，並接
    續在車內以拳頭、腳踹之方式毆打乙○○頭部，致使乙○○
    受有頭部多處擦傷、右側上方第三大臼齒斷裂、右側耳廓瘀
    傷等傷害。
四、又戊○○基於意圖為自己不法所有之犯意，於95年6 月22日
    下午3 時許，電予友人甲○○前往台北縣蘆洲市○○路之尼
    加拉瓜公園見面，甲○○不疑有他，便赴約抵達尼加拉瓜公
    園，後並搭乘戊○○所駕駛之自用小客車，途中戊○○藉詞
    要換車，即載甲○○前往台北縣三重市○○路百鴻轎車出租
    公司租車，而戊○○租得車輛後，於同日晚上10時40分許以
    承租車輛搭載甲○○，隨即在車內時，明知其所持有之白色
    粉末1 包係太白粉，竟告以係毒品，要求甲○○以30萬元之
    代價購入，惟因甲○○不肯，戊○○即對甲○○恫稱：「如
    果不從，要將針筒內之高純度海洛因對之注射，讓其死亡。
    」等加害他人生命之言詞恐嚇之，甲○○因而心生畏懼，而
    撥打電話予其妻林玉雪籌錢。而戊○○唯恐甲○○趁機逃逸
    ，竟基於妨害自由之犯意，在車內對甲○○恫稱：「如果敢
    跑的話，看是你跑得快還是子彈跑得快。」等語，甲○○因
    而不敢下車逃跑，以此方式限制甲○○之行動自由。又另基
    於傷害之犯意，在車內持其所有不具殺傷力之改造模型手槍
    1 支及類似扳手之金屬工具，毆打甲○○，造成甲○○受有
    左面頰挫傷瘀青血腫、左手腕、左前臂挫傷瘀青血腫、前胸
    挫傷血腫等傷害。嗣因戊○○知悉甲○○家屬已報警，始於
    同年月23日下午2 時許，在臺北市環南市場附近讓甲○○下
    車回家拿錢，甲○○始得以藉機逃逸，戊○○因而恐嚇取財
    未果。而於同日下午4 時30分許，警員循線在臺北市○○區
    ○○街55巷71號處查獲戊○○，並扣得其所有供本件犯罪所
    用之改造模型手槍1 支。
五、案經彰化縣政府警察局彰化分局報請臺灣彰化地方法院檢察
    署、臺北縣政府警察局三重分局報請臺灣士林地方檢察署分
    別呈請臺灣高等法院檢察署令轉暨桃園縣政府警察局桃園分
    局報請臺灣桃園地方法院檢察署檢察官偵查起訴。
    理  由
一、按被告以外之人於審判外之言詞或書面陳述，除法律有規定
    者外，不得作為證據；被告以外之人於偵查中向檢察官所為
    之陳述，除顯有不可信之情況者外，得為證據；被告以外之
    人於審判外之陳述，雖不符前4 條之規定，而經當事人於審
    判程序同意作為證據，法院審酌該言詞陳述或書面陳述作成
    時之情況，認為適當者，亦得為證據；當事人、代理人或辯
    護人於法院調查證據時，知有第159 條第1 項不得為證據之
    情形，而未於言詞辯論終結前聲明異議者，視為有前項之同
    意。刑事訴訟法第159 條第1 項、第159 條之1 第2 項、第
    159 條之5 就此分別定有明文。經查：證人丙○○、丁○○
    、乙○○、甲○○、林玉雪、廖金村於偵查中向檢察官所為
    之陳述，屬被告以外之人於審判外所為之陳述，為傳聞證據
    ，惟現階段刑事訴訟法規定檢察官代表國家偵查犯罪、實施
    公訴，依法其有訊問被告、證人及鑑定人之權，證人、鑑定
    人且須具結，而實務運作時，檢察官偵查中向被告以外之人
    所取得之陳述，原則上均能遵守法律規定，不致違法取供，
    其可信度極高，是以，刑事訴訟法於92年2 月6 日修正時，
    即為兼顧理論與實務，以該法第159 條之1 第2 項規定，除
    顯有不可信之情況者外，得為證據（參考刑事訴訟法第159
    條之1 立法理由）。從而，被告本人以外之人於偵查中向檢
    察官所為之陳述，既已依法具結，又非檢察官非法取供而得
    ，且無顯有不可信之情況，即應認該證人於偵查中具結所為
    之證述，具有證據能力。審酌證人丙○○、丁○○、乙○○
    、甲○○、林玉雪、廖金村於偵查中所為之證述，並非違法
    取得，且無顯有不可信之情形，自得作為本案證據。另上揭
    證人等於警詢中所為之陳述，對於被告而言，亦屬被告以外
    之人於審判外之陳述，屬傳聞證據，然被告於本院準備程序
    中，就上揭證人等於警詢中之陳述之證據能力，表示不爭執
    ，迄本院言詞辯論終結前，亦未聲明異議，且本院審酌檢察
    官所提上開證據並非公務員違法取得之證據，無證據力明顯
    過低之情形，復經本院於審判期日就上開證據進行調查、辯
    論，依法自得作為本案證據。另本院所提示之物證、書證，
    被告、檢察官均不爭執，揆之上揭規定，自得採為本案證據
    ，合先敘明。
二、訊據被告戊○○固供承於上揭事實二所示時地連續2 次前往
    台糖便利商店，第1 次有向丙○○稱朋友前往店內把玩彈珠
    台，沒有換到錢，要求丙○○拿出朋友應得的錢5000元，第
    2 次前往時，是遇到丙○○之女兒，並告知要拿欠友人把玩
    彈珠台的錢；又上揭事實三所示時地，伊有毆打乙○○，乙○○所受之傷害是伊造成的；復伊有於上揭事實四所載時地
    要求甲○○以30萬元的價格買下伊持有的太白粉，當時伊告
    知甲○○該白粉係毒品等事實不諱，然矢口否認有上揭事實
    二之恐嚇取財、事實四之恐嚇取財、妨害自由、傷害之犯行
    ，辯稱：伊友人前於台糖便利商店把玩彈珠台，因為途中停
    電，而無法繼續把玩，當時機台內還有分數可兌換5000元，
    所以伊於94年5 月24日晚上8 時52分前往台糖便利商店為友
    人索錢，當時丙○○表示店內沒有那麼多現金，要伊翌日再
    去拿錢，伊當天並未拿到錢。後來隔了幾天，伊又前往台糖
    便利商店要去拿錢，遇到丙○○之女兒，他女兒不給錢並且
    態度不好，伊即表示那麼凶做什麼，後來伊就離開了，伊沒
    有對丙○○、丁○○為恐嚇之話語。又就甲○○部分，伊僅
    有要甲○○以30萬元之價格買下白粉，伊並未對之恐嚇稱要
    拿放有高濃度海洛因的注射針筒對之注射海洛因，要讓他死
    等語，伊也沒有不讓甲○○離開，況甲○○有下車去打公用
    電話，伊並未以：若是敢跑，看是子彈跑得快還是你跑得快
    等語而控制甲○○之行動自由，亦未拿改造模型手槍、扳手
    對之毆打，伊不知道甲○○的傷何來，後來甲○○是自行離
    開的云云。經查：被告如何於上揭事實二、三、四所示時間
    、地點，對被害人丙○○恐嚇取財得手、對被害人丁○○恐
    嚇取財未果、毆打被害人乙○○成傷、對被害人甲○○為恐
    嚇取財、妨害自由、傷害等事實，迭據證人即被害人丙○○
    、丁○○、乙○○、甲○○、及證人林玉雪、廖金村於警詢
    、偵查及本院審理時證述在卷，而按證人丙○○、丁○○、
    乙○○、甲○○、林玉雪、廖金村與被告間並無糾紛怨隙，
    衡情應無設詞誣陷被告之情事，並有卷附證人丙○○提供之
    監視錄影帶經翻拍之照片3 張、行政院衛生署桃園醫院傷害
    診斷證明書1 紙、查獲現場照片14張、臺北縣立三重醫院驗
    傷診斷書及被害人甲○○受傷照片3 張、臺灣大哥大股份有
    限公司雙向通聯資料查詢1 份、和信電訊股份有限公司雙向
    通聯資料查詢1 份、中華電訊（行動）資料查詢1 份、及扣
    案之改造模型手槍1 支足憑。從而，本件事證明確，被告所
    辯無非卸責之詞，不足採信，其犯行堪予認定，應依法論科
    。
三、按被告行為後，刑法部分條文業經修正公布，並於95年7 月
    1 日施行（修正後刑法以下稱新法，修正前刑法以下稱舊法
    ）。刑法第2 條第1 項之規定，係規範行為後法律變更所生
    新舊法律比較適用之準據法，於修正後刑法施行後，應適用
    新法第2 條第1 項規定之從舊從輕之原則為比較，適用最有
    利於行為人之法律。查本件被告行為後，相關刑法規定變更
    如下：
    (一)修正前刑法第33條第5 款規定：「罰金：1 元以上。」修
      正後同條款則規定：「罰金：新臺幣1,000 元以上，以百
      元計算之。」另95年6 月14日修正公布刑法施行法第1 條
      之1 規定：「中華民國94年1 月7 日刑法修正施行後，刑
      法分則編所定罰金之貨幣單位為新臺幣（第1 項）。94年
      1 月7 日刑法修正時，刑法分則編未修正之條文定有罰金
      者，自94年1 月7 日刑法修正施行後，就其所定數額提高
      為30倍。但72年6 月26日至94年1 月7 日新增或修正之條
      文，就其所定數額提高為3 倍（第2 項）。」現行刑法中
      ，有關於罰金刑之計算單位及處罰之規定已有修正，自屬
      法律變更。查被告行為後，業已增訂刑法施行法第1 條之
      1 ，並規定：「中華民國94年1 月7 日刑法修正施行後，
      刑法分則編所定罰金之貨幣單位為新臺幣。94年1 月7 日
      刑法修正時，刑法分則編未修正之條文定有罰金者，自94
      年1 月7 日刑法修正施行後，就其所定數額提高為30倍。
      但72年6 月26日至94年1 月7 日新增或修正之條文，就其
      所定數額提高為3 倍。」，是就現行刑法中，有關於罰金
      刑最高度之規定已有修正，惟經比較增訂之刑法施行法第
      1 條之1 與被告行為時之罰金罰鍰提高標準條例第1 條前
      段、現行法規所定貨幣單位折算新臺幣條例第2 條結果，
      關於修正前後罰金刑之最高度並無不同，最低度部分則以
      修正前之銀元1 元即新臺幣3 元較修正後之新臺幣1000元
      ，有利於被告。
    (二)關於牽連犯部分，舊法第55條規定：「犯一罪而其方法或
      結果之行為犯他罪名者，從一重處斷。」，新法中業經刪
      除，意即新法就數犯罪行為所成立之數罪名，原則係採分
      論併罰之方式處斷。
    (三)連續犯部分，被告行為後，刑法業已刪除第56條連續犯之
      規定，是於新法修正施行後，已無連續數行為而犯同一罪
      名者，以一罪論之規定，故被告於刑法修正前所犯之數次
      恐嚇取財犯行，均須依數罪分論併罰。
    經綜合比較結果，以舊法對被告較為有利，本件自應依新法
    第2 條第1 項前段之規定，適用舊法之規定論處。
四、核被告戊○○於上揭事實二部分所為，係犯刑法第346 條第
    1 項恐嚇取財罪、第346 條第3 項、第1 項恐嚇取財未遂罪
    ；於上揭事實三所為，係犯刑法第277 條第1 項之傷害罪；
    於上揭事實四部分所為，係犯刑法第302 條第1 項以其他非
    法方法剝奪人之行動自由罪（公訴人認係同條項私行拘禁罪
    容有誤認）、第346 條第3 項、第1 項恐嚇取財未遂罪、第
    277 條第1 項傷害罪。被告於上揭事實二先後所犯之恐嚇取
    財既遂罪、恐嚇取財未遂罪，時間緊接，方法相同，觸犯構
    成要件相同之罪名，顯係基於概括犯意為之，為連續犯，應
    依修正前刑法第56條規定，論以一恐嚇取財既遂罪並加重其
    刑。被告在毆打被害人乙○○時出言恐嚇之，係本於同一原
    因，在同一地點接續而為，恐嚇之危險行為應為傷害之實害
    行為所吸收，不另論罪。被告於上揭事實四所犯之以其他非
    法方法剝奪人之行動自由罪、恐嚇取財未遂罪、傷害罪間，
    有方法結果之關係，為牽連犯，應從一重之恐嚇取財未遂罪
    論處。被告前有如上揭事實欄一所載罪刑宣告及刑之執行完
    畢情形，有臺灣高等法院被告前案紀錄表1 份附卷可參，其
    於有期徒刑執行完畢5 年以內故意再犯本件有期徒刑以上之
    罪，為累犯，應依刑法第47條第1 項規定，遞加重其刑。被
    告對被害人甲○○所犯恐嚇取財罪部分，已著手於恐嚇取財
    行為之實施，惟未生取得財物之結果，其犯罪尚屬未遂，依
    刑法第25條第2 項之規定，按既遂之刑度減輕其刑，並依法
    先加後減。被告所犯恐嚇取財既遂、傷害、恐嚇取財未遂罪
    間，犯意各別，行為互殊，應予分論併罰。爰審酌被告圖謀
    自己不法利益，動輒即使用非法手段，對被害人所造成之損
    害非輕，且犯罪後仍飾詞狡辯等一切狀況，分別量處如主文
    所示之刑。扣案之改造模型手槍1 支為被告犯上揭事實四所
    載傷害犯行之物，業據證人甲○○證述明確，且被告於本院
    審理時復供稱為其所有，爰依刑法第38條第1 項第2 款規定
    宣告沒收。至扣案之瓦斯鋼瓶（CO2）1瓶、鋼珠1 包（150
    顆）、彈簧1 個、十字起子1 支、吸食器1 組、白色粉末1
    包，與本案犯罪無涉，而類似扳手之金屬工具，雖為被告犯
    罪所用之物，然被害人甲○○無法明確指認究係何種工具，
    復未扣案，為免將來執行困難，爰均不予宣告沒收。
據上論斷，應依刑事訴訟法第299 條第1 項前段，刑法第2 條第
1 項前段，第346 條第1 項、第277 條第1 項、第302 條第1 項
、第346 條第3 項、第1 項、第47條第1 項、第25條第2 項、第
51條第5 款、第38條第1 項2 款，修正前刑法第55條、第56條，
刑法施行法第1 條之1 第1 項、第2 項前段，判決如主文。
本案經檢察官薛植和到庭執行職務。
中　　華　　民　　國　　96　　年　　3　　月　　27　　日
                  刑事第一庭  審判長法  官  曾淑華
                                    法  官  王耀興
                                    法　官　黃梅淑
以上正本證明與原本無異。
如不服本判決，應於判決送達後10日內向本院提出上訴狀（應附
繕本），上訴於臺灣高等法院。
　　　　　　　　　　　      　　　　書記官　魏里安
中　　華　　民　　國　　96　　年　　3 　　月　　27　　日
附錄本案論罪科刑法條：
中華民國刑法第346 條規定：
意圖為自己或第三人不法之所有，以恐嚇使人將本人或第三人之
物交付者，處6 月以上5 年以下有期徒刑，得併科1 千元以下罰
金。
以前項方法得財產上不法之利益，或使第三人得之者，亦同。
前二項之未遂犯罰之。
中華民國刑法第277 條第1 項規定：
傷害人之身體或健康者，處3 年以下有期徒刑、拘役或1 千元以
下罰金。
中華民國刑法第302 條第1 項規定：
私行拘禁或以其他非法方法，剝奪人之行動自由者，處5 年以下
有期徒刑、拘役或3 百元以下罰金。
